臺灣高等法院臺南分院民事裁定
110年度聲再字第50號
再審聲請人  林顯揚  
再審相對人  鄭維青  
            鄭文彰  
上列當事人間請求排除侵害事件，再審聲請人對於中華民國110
年5月31日本院110年度聲再字第23號確定裁定，聲請再審，本院
裁定如下：
    主  文
再審之聲請駁回。
再審聲請訴訟費用由再審聲請人負擔。
    理  由
一、本件再審聲請意旨略以：再審聲請人於本院110年度聲再字
    第23號事件（下稱系爭再審聲請事件）聲請再審時，已具體
    指明再審相對人非法擅移門牌臺南市○○區○○街000巷0號建物
    之廚房排油煙口（下稱B口），距離境界線只有56公分，有
    違民法第148條、建築法第77條及建築技術規則建築設計施
    工編第45條第4款之規定。惟本院110年度聲再字第23號確定
    裁定（下稱原確定裁定），卻認再審聲請人並未指明法定再
    審事由之具體情事，而駁回再審聲請，顯有民事訴訟法第49
    6條第1項第1款、第497條之再審事由。為此，聲請再審，請
    求廢棄原確定判決（本院105年度上易字第81號判決）及確
    定裁定，並命再審相對人應將B口封閉等語。
二、按再審之審理程序，首應審查再審是否合法，其次，再審查
    有無再審事由，須具備上述二要件後，始得進而為本案之審
    理程序。又再審制度之設計，依民事訴訟法第500條第1項30
    日不變期間之規定，原則上應先以最近一次確定裁判為再審
    審查之標的，須最近一次確定裁判有民事訴訟法第496條第1
    項、第497條或第498條規定之再審事由，得以廢棄最近一次
    確定裁判而除去其確定效力時，始再循序往前審查離最近一
    次之前次確定裁判之再審，是否合法（以當時提起再審之日
    期為觀察，是否符合法定不變期間）及有無再審事由，如其
    亦符合再審要件，得以廢棄最近一次之前次確定裁判而除去
    其確定效力時，再接續往前以相同方式審查，直至推進本案
    確定判決之重新審理程序，以達廢棄本案原確定裁判，再開
    或續行前訴訟程序，就本案請求為有利於再審原告或再審聲
    請人之有利裁判之再審目的。是依再審之審理原則，倘最近
    一次之確定裁判無再審事由，而得據以廢棄該最近一次之確
    定裁判時，因該最近一次確定裁判之效力並未合法除去，而
    無從依法循序續行該最近一次確定裁判之前之再審程序或本
    案確定判決之審理程序，此際即無贅予審究其前之裁判是否
    有再審事由之必要，此乃再審之訴或再審聲請事件之本質。
三、經查：
  ㈠本件兩造前因請求排除侵害事件涉訟，經原確定判決駁回再
    審聲請人之上訴而告確定，再審聲請人仍表不服，多次向本
    院提起再審之訴及聲請再審，均經駁回並告確定在案。再審
    聲請人再於110年7月6日，以原確定裁定有民事訴訟法第496
    條第1項第1款及第497條規定之再審事由，向本院聲請再審
    ，嗣經本院於110年6月7日送達原確定裁定予再審聲請人等
    情，已據本院依職權調取系爭再審聲請事件卷宗（含原確定
    判決及歷次再審事件卷宗）核閱屬實，則本件再審之聲請，
    並未逾法定30日之不變期間，先予敘明。
　㈡原確定裁定略以：「再審聲請人聲請本件再審，雖主張原確
    定裁定（本院110年度聲再字第8號確定裁定）有前開民事訴
    訟法第496條第1項第1款適用法規顯有錯誤，及同法第497條
    就足以影響於判決之重要證物漏未斟酌之再審事由。惟查，
    再審聲請人所指摘之上開事由，要屬其對原確定判決及本院
    另案106年度再易字第14號判決所為意見之陳述，尚與原確
    定裁定有無聲請再審事由之認定無涉，難認已合法表明再審
    理由。」等語，因認再審聲請人之再審聲請為不合法，而駁
    回其再審之聲請（見本院卷第29至30頁）。
　㈢再審聲請人雖以前詞主張其已具體指明再審相對人非法擅移B
    口，距離境界線只有56公分，有違民法第148條、建築法第7
    7條及建築技術規則建築設計施工編第45條第4款之規定云云
    。惟查，再審聲請人之前開主張，並非對於本院110年度聲
    再字第8號確定裁定有如何合於法定再審事由之具體情事所
    為之指述，實係針對原確定判決及本院106年度再易字第14
    號確定判決之實體判斷再事爭執。則原確定裁定以前揭理由
    ，認其再審之聲請並非合法，於法核無不合。
　㈣其次，再審聲請人於本件再審聲請程序，雖另提出新營大富
    建案配置圖、現況照片等影本為證（見本院卷第7、9頁）。
    然查，再審聲請人於本院110年度聲再字第8號事件及系爭再
    審聲請事件，均未提出上開證據資料，已據本院依職權調取
    上開案卷核閱無誤。則再審聲請人既未於上開再審聲請事件
    提出該證據資料，難認原確定裁定有民事訴訟法第497條規
    定之再審事由。再者，再審聲請人所提出之上開證據資料，
    至多僅得證明其主張之B口與境界線間之相關對應位置，亦
    與原確定裁定是否有民事訴訟法第496條第1項第1款、第497
    條規定之再審事由無涉。
　㈤綜上所述，本件再審程序依前揭再審審理原則，應先審查原
    確定裁定是否有再審聲請人主張之再審事由，如有其所主張
    之再審事由時，始進而接續審查其前次再審裁定有無再審聲
    請人所指稱之再審事由，再依此循序漸進審查是否開啟該次
    之前之再審程序，終至本案審理程序。惟再審聲請人主張原
    確定裁定有民事訴訟法第496條第1項第1款、第497條之再審
    事由云云，並非可採，即無贅予審究原確定判決是否有再審
    理由之必要。從而，本件再審之聲請，為無理由，應予駁回
    。
四、據上論結，本件再審之聲請為無理由，依民事訴訟法第507
    條、第502條第2項、第95條、第78條，裁定如主文。
中　　華　　民　　國　　110 　年　　8 　　月　　10　　日
                  民事第六庭    審判長法  官  吳上康
                     
                                      法  官  藍雅清

                                      法  官  張季芬
上為正本係照原本作成。
不得抗告。　　　　　
中　　華　　民　　國　　110 　年　　8 　　月　　10　　日

                                      書記官  郭馥萱